【裁判字號】    90,交上易,1582
【裁判日期】    901106
【裁判案由】    公共危險
【裁判全文】
臺灣高等法院臺南分院刑事判決         九十年度交上易字第一五八二號     Ｃ
      上  訴  人
      即  被  告  丙  ○  ○
右上訴人因公共危險案件，不服臺灣臺南地方法院九十年度交易字第三八一號中華民
國九十年九月三日第一審判決（起訴案號：臺灣臺南地方法院檢察署九十年度偵字第
五六六七號），提起上訴，本院判決如左：
      主      文
原判決撤銷。
丙○○服用酒類，不能安全駕駛動力交通工具而駕駛，處有期徒刑陸月，如易科罰金
以參佰元折算壹日。
      事      實
一、丙○○曾於民國（下同）七十四年間犯妨害公務罪，經判處有期徒刑一年執行完
    畢，復於七十九年間又犯業務過失致死罪，經最高法院判處有期徒刑四月，嗣減
    刑為有期徒刑二月確定，於八十年間執行完畢（未構成累犯）。猶不知悔改，明
    知飲酒後其吐氣所含酒精成份超過每公升Ｏ．二五毫克以上，不得駕車，卻於開
    車前喝酒，已達腳步不穩、呆滯木僵，顯已酒醉不能安全駕駛汽車情況下，竟於
    九十年五月十二日凌晨三時多，酒後駕駛車牌號碼ＴＧ－七五七七號自小客車，
    駛往國道一號高速公路南下車道，因酒醉行車有異狀，嗣經國道警察隊巡邏車發
    現尾隨其後，於同日凌晨三時三十三分許，見其在國道一號三二七公里南向處（
    台南縣仁德鄉），無故停車於南下車道與下仁德交流道之減速車道之間路肩上，
    乃經警予以攔查，施以酒精測定器檢測吹氣所含酒精濃度值為一、二二毫克＼公
    升，並予以觀察紀錄結果：對員警指揮及交通號誌反應遲緩，駕駛判斷力顯然欠
    缺；命駕駛人作直線測試腳步不穩；於查獲後出入車門困難、語無倫次、呆滯木
    僵等情，客觀上已達不能安全駕駛動力交通工具之程度而駕駛。
二、案經國道公路警察局第五警察隊報請臺灣臺南地方法院檢察署檢察官偵查起訴。
      理      由
一、訊據上訴人即被告丙○○對於右揭時地酒醉駕車，且已達不能安全駕駛程度而駕
    駛之事實，迭次於警訊及本院審理時坦承不諱，核與證人即國道公路警察局第五
    警察隊警員乙○○於偵查中及與甲○○於本院到庭證述情節相符（見偵查卷第三
    十四頁正反面、本院九十年十月二十三日訊問筆錄），復有被告為警查獲為酒精
    測試及觀察紀錄，亦有酒精測定值表載明酒精濃度值為一、二二毫克／公升及觀
    察紀錄表及內政部警政署國道公路警察局舉發違反道路交通管理事件通知單各一
    紙附於警局卷可稽。
二、雖被告丙○○於偵查中及原審審理時否認有右揭公共危險犯行，辯稱：當天喝醉
    酒，是由朋友「婉貞」開車，並無酒後駕車云云。惟查被告所指朋友「婉貞」者
    即係證人丁○○○，而被告與證人丁○○○經公訴人隔離訊問，對於借車當時之
    時間、在場有何人等情，兩人供述不一互相矛盾（見偵查卷第十二頁正反面），
    嗣原審法院審理時復予隔別訊問，所供仍是齟齬，舉其要者；兩人就當日乘坐之
    位置？事後如何聯絡？證人如何搭野雞車？車資多少？何人先找對方等？均所供
    不一（見原審卷第十四頁至第二十三頁），顯係事後勾串不週所致。嗣被告及證
    人丁○○○於本院九十年十月二十三日調查時，均供承渠等於偵查中及原審審理
    時所辯及證述均非實在，當時並無證人丁○○○駕車之情事。且證人乙○○及甲
    ○○於本院九十年十月二十三日調查時，均證述查獲當時僅被告一人開車等語，
    足見被告於偵查中及原審辯稱係由朋友「婉貞」開車一事，顯非事實，不足採信
    （丁○○○是否涉偽證，業經原審移請檢察署依法處理）。是被告於警訊及本院
    自白核與事實相符，應堪採信。
三、按刑法第一百八十五條之三所規定：「服用酒類，不能安全駕駛動力交通工具而
    駕駛者」，其構成要件係「服用酒類」、「不能安全駕駛動力交通工具而駕駛」
    。至於飲用酒類後如何程度始能謂「不能安全駕駛動力交通工具而駕駛」，依臺
    灣高等法院檢察署所彙編之刑法第一百八十五條之三酒後駕車「不能安全駕駛」
    認定標準之相關論文資料一書中，台大醫學院吳木榮醫師、台北醫學院附設醫院
    蔡尚穎醫師、中央警察大學交通學系暨交通管理研究所程玉傑先生、蔡中志教授
    等人於彼等之研究著作中，均對血液中、呼氣中酒精之濃度對汽車駕駛人之影響
    提出報告，如血液中酒精在三０－五０ｍｇ／ｄＬ時，駕駛能力變差，在五０－
    一００ｍｇ－ｄＬ時，多話、大笑、感覺障礙，一００－一五０ｍｇ－ｄＬ時，
    說話含糊、腳步不穩、可能會噁心，一五０－二００ｍｇ／ｄＬ時，明顯酒醉、
    噁心、步履蹣跚（而呼氣中酒精濃度與血液中酒精濃度比為二千比一至二千三百
    比一），可為參酌。本件被告丙○○經警測得其吐氣所含酒精成份高達每公升一
    點二二毫克，有前開測試記錄在卷足憑。復依警測試及觀察紀錄結果為：對員警
    指揮及交通號誌反應遲緩，駕駛判斷力顯然欠缺；命駕駛人作直線測試腳步不穩
    ；於查獲後出入車門困難、語無倫次、呆滯木僵等情，亦有前開觀察紀錄表可佐
    。按飲酒後其吐氣所含酒精成份超過每公升Ｏ．二五毫克以上，不得駕車，為道
    路交通安全規則第一百十四條第二款所明定。本件被告酒後仍執意駕駛動力交通
    工具，且其吐氣所含酒精成份已逾前開標準值高達每公升一點二二毫克，又依觀
    察結果客觀上顯已達不能安全駕駛動力交通工具之程度，其犯有刑法第一百八十
    五條之三公共危險罪證據明確，被告犯行洵堪認定。
四、核上訴人即被告丙○○所為，係犯刑法第一百八十五條之三之罪。原判決以被告
    罪證明確，因以論罪科刑，固非無見。惟原判決就被告有如何客觀上已達不能安
    全駕駛動力交通工具而駕駛之構成要件之事實，未依卷證資料予以說明，尚有未
    洽。又被告雖於偵查中及原審審理時否認犯罪，惟被告於警訊及本院審理時已坦
    承犯行，被告以原判決量處有期徒刑七月過重，尚非無理由，且原判決已有可議
    之處，自屬無可維持，應由本院撤銷改判。爰審酌被告前因妨害公務、過失致死
    罪案件，經法院判處罪刑執行完畢在案之素行，有臺灣高等法院被告全國前案紀
    錄表在卷足憑，於酒後駕駛汽車，經警所測得之酒精濃度甚高，嚴重危害交通安
    全，及犯罪後之態度等一切情狀，量處有期徒刑六月，並諭知易科罰金之折算標
    準，以示懲儆。
據上論斷，應依刑事訴訟法第三百六十九條第一項前段、第三百六十四條、第二百九
十九條第一項前段，刑法第一百八十五條之三，第四十一條第一項前段，罰金罰鍰提
高標準條例第二條，判決如主文。
本案經檢察官邱克斌到庭執行職務。
中    華    民    國      九十      年        十一      月      六      日
                                  臺灣高等法院臺南分院刑事第六庭
                                      審判長法官  楊    明    章
                                            法官  顏    基    典
                                            法官  徐    宏    志
右正本證明與原本無異。
不得上訴。
                                      法院書記官  徐    瑞    清
中    華    民    國      九十      年        十一      月     七       日
附錄法條：
刑法第一百八十五條之三：服用毒品、麻醉藥品、酒類或其他相類之物，不能安全駕
                        駛動力交通工具而駕駛者，處一年以下有期徒刑、拘役或
三萬元以下罰金。


司法院資訊處製作；財團法人民間司法改革基金會備份。
